臺灣臺北地方法院刑事判決
111年度審訴字第709號
公  訴  人  臺灣臺北地方檢察署檢察官
被      告  官文霖


上列被告因偽造文書案件，經檢察官提起公訴（111年度偵字第1
311號），被告於準備程序中就被訴事實為有罪之陳述，經本院
告以簡式審判程序之旨，並聽取當事人之意見後，經本院合議庭
裁定，由受命法官獨任行簡式審判程序，並判決如下：
    主      文
官文霖犯行使偽造私文書罪，處有期徒刑貳月，如易科罰金，以
新臺幣壹仟元折算壹日。 
    事實及理由
一、按簡式審判程序之證據調查，不受第159條第1項之限制，刑
    事訴訟法第273條之2定有明文，是於行簡式審判程序之案件
    ，被告以外之人於審判外之陳述，除有其他不得做為證據之
    法定事由外，應認具有證據能力，合先敘明。
二、本件犯罪事實及證據，除犯罪事實欄一第2行至第4行「新北
    市○○區○○段○000地號、第256地號、第258地號、第462地號
    土地（下稱本案土地）之土地登記第一類謄本」更正為「新
    北市○○區○○段○000地號、第256地號、第258地號土地、第46
    2建號建物（下稱本案土地、建物）之土地及建物登記第一
    類謄本」，第9行至第10行、第17行、第19行至第20行「本
    案土地之土地登記第一類謄本」均更正為「本案土地、建物
    之土地登記、建物登記第一類謄本」；證據部分補充被告官
    文霖於本院準備程序及審理中之自白外，均引用如附件所示
    檢察官起訴書之記載。
三、核被告官文霖所為，係犯刑法第216條、第210條之行使偽造
    私文書罪及同法第214條之使公務員登載不實罪。被告偽造
    私文書之行為應為行使行為所吸收，不另論罪。又被告利用
    不知情之地政事務所承辦人員為上開偽造私文書犯行，為間
    接正犯。被告以一行為同時觸犯前開2罪名，為想像競合犯 
    ，應從一重之行使偽造私文書罪處斷。
四、爰以行為人之責任為基礎，審酌被告本案行為情節及侵害法
    益之程度，被告與告訴人間尚另有其他訴訟，告訴人表明本
    件無調解意願，而被告迄未和解賠償，兼衡被告於本院審理
    期中坦承犯行之犯後態度，及其博士畢業之智識程度，自述
    從事公職，月收入約新臺幣（下同）10多萬元，需負擔房貸
    及扶養2名就學中子女，目前持續於身心科就診（見本院卷
    第76頁）之生活狀況等一切情狀，量處如主文所示之刑 ，
    並諭知易科罰金之折算標準，以示懲儆。
五、又本案偽造之私文書已交付予地政事務所而行使，已非被告
    所有之物，自無從宣告沒收，末此敘明。
六、本件起訴意旨並未載明被告構成累犯，而檢察官亦未就累犯
    部分具體指出證明方法，依最高法院刑事大法庭110年度台
    上大字第5660號裁定意旨，本件自無從就被告是否依累犯加
    重而予論斷，附此敘明。
據上論斷，應依刑事訴訟法第273條之1第1項、第299條第1 項前
段、第310條之2、第454條第2項，刑法第216條、第210條、第21
4條、第55條、第41條第1項前段，刑法施行法第1條之1第1項，
判決如主文。
本案經檢察官唐仲慶提起公訴，檢察官蔡名堯到庭執行職務。
中　　華　　民　　國　　111 　年　　5 　　月　　27　　日
                    刑事第二十庭法  官    謝欣宓
上正本證明與原本無異。 
如不服本判決應於收受送達後20日內向本院提出上訴書狀，並應
敘述具體理由；其未敘述上訴理由者，應於上訴期間屆滿後20日
內向本院補提理由書（均須按他造當事人之人數附繕本）「切勿
逕送上級法院」。告訴人或被害人如對於本判決不服者，應具備
理由請求檢察官上訴，其上訴期間之計算係以檢察官收受判決正
本之日期為準。因疫情而遲誤不變期間，得向法院聲請回復原狀
。
                                書記官    朱俶伶　
中　　華　　民　　國　　111 　年　　5 　　月　　30　　日
附錄本案論罪科刑法條
中華民國刑法第210條
（偽造變造私文書罪）
偽造、變造私文書，足以生損害於公眾或他人者，處5年以下有
期徒刑。
中華民國刑法第216條
（行使偽造變造或登載不實之文書罪）
行使第210條至第215條之文書者，依偽造、變造文書或登載不實
事項或使登載不實事項之規定處斷。
中華民國刑法第214條
明知為不實之事項，而使公務員登載於職務上所掌之公文書，足
以生損害於公眾或他人者，處3年以下有期徒刑、拘役或1萬5千
元以下罰金。
附件：
臺灣臺北地方檢察署檢察官起訴書
                                     111年度偵字第1311號
　　被　　　告　官文霖　男　52歲（民國00年0月00日生）
　　　　　　　　　　　　住新北市○○區○○路00巷00弄0號
                        送達：新北市○○區○○路0段000號                              11樓　　　　　　　　　　　
　　　　　　　　　　　　國民身分證統一編號：Z000000000號
上列被告因偽造文書案件，已經偵查終結，認應提起公訴，茲將
犯罪事實及證據並所犯法條分敘如下：
　　　　犯罪事實
一、官文霖與呂佳穎為配偶關係，詎官文霖明知未受呂佳穎委託
    申請新北市○○區○○段○000地號、第256地號、第258地號、第
    462地號土地（下稱本案土地）之土地登記第一類謄本，竟
    為取得上開謄本資料，供作向呂佳穎提起訴訟之資料，未經
    呂佳穎之同意或授權，基於行使偽造私文書及使公務員登載
    不實之犯意，於民國110年7月28日，至位於新北市○○區○○路
    0段00號13樓之新北市新店地政事務所，向該地政事務所承
    辦人員陳報呂佳穎之姓名、國民身分證統一編號等資料，偽
    以呂佳穎為申請人名義申請核發本案土地之土地登記第一類
    謄本，由地政事務所承辦人員列印該所制式之地籍謄本及資
    料申請書，該申請書之委任關係欄位勾選「本申請案，係受
    申請人之委託，如有虛偽不實，本代理人願負法律責任」，
    供官文霖查看確認委任關係，再由官文霖於代理人簽章欄簽
    名切結後持向新北市新店地政事務所行使，使該不知情之承
    辦公務員於形式審查後，誤以為官文霖已取得呂佳穎本人之
    合法委任或授權，而得據以官文霖之代理人名義申請本案土
    地之土地登記第一類謄本，即將該等申報之不實事項，登載
    並鍵入其職務上所掌之公文書及地政公務機關所建置之電子
    謄本管理檔案系統之準公文書上，據以核發本案土地之土地
    登記第一類謄本予官文霖，足以生損害於呂佳穎及地政機關
    對於管理申請地籍謄本之正確性。
二、案經呂佳穎訴由臺灣新北地方檢察署陳請臺灣高等檢察署檢
    察長核轉本署偵辦。
　　　　證據並所犯法條
一、證據清單及待證事實：
編號 證據名稱 待證事實 1 被告官文霖於偵查中之陳述 1、坦承於110年7月28日至新北市新店地政事務所，以告訴人之代理人名義申請本案土地第一類謄本，並於申請書上簽名之事實。 2、坦承未取得告訴人授權之事實。 2 告訴人呂佳穎於偵查中之證述 全部犯罪事實。 3 證人趙若淇於偵查中之證述 土地謄本申請資料是依申請人說的內容去記載，申請書上有一欄委任關係，若代理人自己表示有受申請人委妥，如有不實願負法律責任，不需另外提委任書。 4 臺灣基隆地方法院108年度家護字第357號民事通常保護令 告訴人曾向法院聲請核發保護令，經法院對被告核發通常保護令，佐證告訴人與被告關係不睦，告訴人並未授權被告代為申請土地謄本。 5 新北市新店地政事務所110年11月30日新北店地資字第1106027579號函暨所附本案土地謄本資料申請書1份 證明被告於110年7月28日至新北市新店地政事務所，以告訴人之代理人名義申請本案土地第一類謄本，並於申請書上簽名之事實。 
二、核被告所為，係犯刑法第216條、第210條行使偽造私文書、
    同法第214條之使公務員登載不實等罪嫌。又被告陳報告訴
    人個人資料及表示受委任代理申請之意，由不知情之承辦人
    員據以製作本案申請書，屬間接正犯。另被告偽造私文書後
    ，復持之行使，其偽造之低度行為，應為行使之高度行為所
    吸收，僅論以行使偽造私文書罪。被告所犯上開行使偽造私
    文書及使公務員登載不實罪，係以一行為而觸犯數罪名，為
    想像競合犯，應依刑法第55條規定從一重之行使偽造私文書
    罪處斷。 
三、依刑事訴訟法第251條第1項提起公訴。
　　此　致
臺灣臺北地方法院
中　　華　　民　　國　 111　　年　　3 　　月　　3 　　日
　　　　　　　　　　　　　　　檢　察　官　唐 仲 慶
本件正本證明與原本無異
中　　華　　民　　國　 111　　年　　3 　　月　　23　　日
　　　　　　　　　            書　記　官  李 韋 錡
附錄本案所犯法條全文
中華民國刑法第210條
（偽造變造私文書罪）
偽造、變造私文書，足以生損害於公眾或他人者，處 5 年以下
有期徒刑。
中華民國刑法第214條
明知為不實之事項，而使公務員登載於職務上所掌之公文書，足
以生損害於公眾或他人者，處 3 年以下有期徒刑、拘役或 1 萬
5 千元以下罰金。
中華民國刑法第216條
（行使偽造變造或登載不實之文書罪）
行使第 210 條至第 215 條之文書者，依偽造、變造文書或登載
不實事項或使登載不實事項之規定處斷。